臺灣高雄地方法院刑事判決　　　　　　　96年度訴字第1787號
公　訴　人　臺灣高雄地方法院檢察署檢察官
被　　　告　甲○○
上列被告因偽造文書案件，經檢察官提起公訴（96年度偵字第
8167號）及追加起訴 (96年度蒞追字第7 號)， 於準備程序進行
中，因被告就被訴事實為有罪之陳述，經告知簡式審判程序意旨
，並聽取公訴人及被告之意見後，本院合議庭裁定由受命法官獨
任依簡式審判程序審理，判決如下：
    主  文
甲○○犯如附表所示之罪，各處如附表所示之刑，應執行有期徒
刑壹年。緩刑參年，並應向國庫支付新臺幣參萬元。附表編號2
、3 所示之信用卡簽帳單上偽造之「林淑玲」、「Emilet」署名
各貳枚，均沒收。
    事  實
一、甲○○於民國 (下同)96 年1 月31日上午9 時30分許，受毛
    秀琴之委託，前往其媳婦林淑玲位於高雄市三民區○○○ 路
    272 號4 樓住處修理沙發傢俱。詎其於同日10時許，見林淑
    玲所有之皮夾1 只 (內有林孟真向新光商業銀行股份有限公
    司申請核發之編號0000000000000000號信用卡1 張、林淑玲
    之國民身分證1 張、健保卡1 張、汽車駕駛執照1 張、WXM-
    976 號機型機車行車執照1 張、郵局金融卡1 張及現金新台
    幣700 餘元等物品)置 於沙發上，即趁四下無人之際，打開
    上開皮夾檢視皮夾內之財物，發覺前揭信用卡後，即萌為自
    己不法所有之意圖，而竊取上開信用卡1 張 (未扣案)， 得
    手後旋將皮夾 (含信用卡以外之財物)置 於沙發底下，並即
    離去 (下稱附表編號１之犯行)。 甲○○離開林淑玲住處後
    ，另基於意圖為自己不法所有之詐欺取財及行使偽造文書之
    犯意，先於同日10時40分許，駕駛車牌號碼YD-7301 號自用
    小貨車，前往高雄市苓雅區○○○路497 號「大眾加油站」
    加油，並持上開信用卡交付不知情之不詳姓名員工刷卡，致
    該員工陷於錯誤而誤信為「林孟真」本人消費，並允其簽帳
    ，甲○○遂於同日10時44分06秒許，在信用卡簽帳單上偽簽
    「林淑玲」、「Emilet」 (原信用卡背面欄之簽名為：Emil
    y ，係林孟真之英文姓名）之署名各1 枚後，將之交付予該
    員工而行使之，詐得價值新台幣（下同）550 元之汽油（數
    量不詳），旋即離去，足以生損害於林孟真、大眾加油站及
    新光商業銀行之權益 (下稱附表編號２之犯行)。 再基於意
    圖為自己不法所有之詐欺取財及行使偽造文書之犯意，於同
    日10時58分許，前往高雄市苓雅區○○○路263 號「震旦通
    訊高雄四維店」購買價值9000元之LG牌手機 (序號：000000
    0000000000號)1 支 ，並持上開信用卡交付不知情之不詳姓
    名店員刷卡，致該店員陷於錯誤而誤信為「林孟真」本人消
    費，並允其簽帳，甲○○遂於信用卡簽帳單上偽簽「林淑玲
    」、「Emilet」之署名各1 枚後，將之交付予該店員而行使
    之，該店員則將其購買之LG牌手機1 支交付甲○○，亦足以
    生損害於林孟真、震旦通訊高雄四維店及新光商業銀行之權
    益(下 稱附表編號３之犯行)。 甲○○食髓知味，復基於意
    圖為自己不法所有之詐欺取財犯意，於同日11時26分，前往
    高雄市新興區○○○路55-8號1 樓「皇嘉珠寶銀樓」，向不
    知情之不詳姓名店員購買價值2 萬3000元之金飾，並將上開
    信用卡交付該店員刷卡，致該店員陷於錯誤而誤信為「林孟
    真」本人消費，並允其簽帳，惟因超過上開信用卡之信用額
    度，致該筆消費未經核准，甲○○始未得逞 (下稱附表編號
    ４之犯行)。 詎甲○○仍不知罷手，再基於意圖為自己不法
    所有之詐欺取財犯意，於同日12時11分許，前往高雄市左營
    區○○○路116-118 號「金鶴記珠寶」，向不知情之不詳姓
    名店員購買價值6300元之金飾，並將上開信用卡交付該店員
    刷卡，致該店員陷於錯誤而誤信為「林孟真」本人消費，並
    允其簽帳，惟仍因超過上開信用卡之信用額度，致該筆消費
    未經核准而未得逞 (下稱附表編號５之犯行)。 嗣林孟貞發
    現信用卡失竊後報警處理，經警循線調閱「大眾加油站」監
    視錄影帶，並於96年2 月13日23時40分許通知甲○○到案接
    受調查時，甲○○主動交付其購得之LG牌手機1 支為警扣案
    ，始查悉上情。
二、案經林孟真、新光商業銀行訴由高雄市政府警察局三民第一
    分局移送臺灣高雄地方法院檢察署檢察官提起公訴及追加起
    訴。
    理  由
一、按本件被告所犯係死刑、無期徒刑、最輕本刑為3 年以上有
    期徒刑以外之罪，其於準備程序就前揭被訴事實為有罪之陳
    述，經受命法官告知簡式審判程序之旨，並聽取其與公訴人
    之意見後，本院認無不得或不宜改依簡式審判程序進行之處
    ，爰依刑事訴訟法第273 條之1 第1 項、第284 條之1 ，裁
    定本件由受命法官獨任進行簡式審判程序，合先敘明。
二、上揭事實，業據被告於警詢、偵查及本院審理時坦承不諱，
    核與被害人林孟真、新光商業銀行之告訴代理人曾俊益於警
    詢時之指訴、證人毛秀琴、林淑玲於警詢時之證述、證人林
    孟真、林淑玲於偵查中之證述，及證人即新光商業銀行之告
    訴代理人許玉佳於本院96年6 月7 日審理時之陳述情節相符
    。此外，復有大眾加油站有限公司及震旦電信股份有限公司
    提供之信用卡簽帳單正本各1 紙、新光商業銀行提出之之爭
    議交易明細表、林孟真遭盜刷交易失敗紀錄各1 紙、高雄市
    苓雅區○○○路497 號「大眾加油站」之監視器翻拍照片1
    張、高雄市政府警察局三民第一分局扣押筆錄、扣押物品目
    錄表各1 份在卷可稽。本件事證明確，被告犯行堪予認定。
三、按在特約商店信用卡簽帳單上偽簽他人署名，係表示他人有
    在該特約商店消費簽帳單上所示事項及金額之事實，而特約
    商店可據以向特約銀行請款，銀行再轉向該他人請款之意，
    是該偽造他人署名於信用卡簽帳單之行為，自足以生損害於
    他人，應成立偽造私文書罪（最高法院91年臺上字第2550號
    判決要旨參照）。
四、核被告所為附表編號１之犯行，係犯刑法第320 條第1 項之
    竊盜罪。其所為附表編號２、３之犯行，均係犯刑法第216
    條、第210 條之行使偽造私文書罪及同法第339 條第1 項之
    詐欺取財罪，又其於附表編號２、３之時、地行使偽造私文
    書、詐欺取財之行為，均係以一個犯意，實行一個犯罪行為
    ，而同時侵害社會法益及個人法益，並該當於行使偽造私文
    書罪及詐欺取財罪二個犯罪構成要件，成立該二獨立之罪名
    ，為想像競合犯，均應依刑法第55條前段規定，從一重之行
    使偽造私文書罪處斷。另被告於附表編號２、３之信用卡簽
    帳單上偽造「林淑玲」、「Emilet」署名之行為，均為偽造
    信用卡簽帳單之部分行為，均不另論罪；其偽造附表編號２
    、３之信用卡簽帳單之私文書後，復持之行使，其偽造私文
    書之低度行為，均為行使之高度行為所吸收，亦均不另論罪
    。又被告所為附表編號４、５之犯行，均係犯刑法第339 條
    第3 項、第1 項詐欺取財未遂罪，並均依刑法第25條第2 項
    後段之規定減輕其刑。被告所犯附表編號１之竊盜、附表編
    號２、３之行使偽造私文書及附表編號４、５之詐欺取財未
    遂罪，犯意各別，應依數罪併罰之例處斷。再者，檢察官雖
    僅就附表編號１、２、３之犯罪事實提起公訴，及就附表編
    號４之犯罪事實追加起訴，惟檢察官於本院96年6 月7 日審
    理時當庭以言詞追加起訴附表編號５之犯罪事實，本院自得
    就附表編號５之犯罪事實一併審判，附此敘明。爰審酌被告
    正值壯年，且有正當工作，竟利用工作之便，竊取被害人林
    孟真之信用卡，並於竊取得手後，先後持上開信用卡前往特
    約商店購物，造成被害人新光商業銀行承擔附表編號２、３
    之消費金額之損失，其行為實屬不該；惟念其並無前科 (按
    被告雖曾於90年間，因偽造文書案件，於91年3 月27日經本
    院90年度易字第4508號判決判處有期徒刑5 月，緩刑2 年，
    並於同年6 月12日確定，嗣於93年6 月11日緩刑期滿未經撤
    銷，其刑之宣告失其效力，即與未受徒刑之宣告相同，參見
    最高法院87年度台非字第56號判決要旨)， 此有臺灣高等法
    院被告前案紀錄表1 份附卷可參，且其所為附表編號４、５
    之詐欺取財犯行，尚未得手，並未造成實際損害；其於犯罪
    後坦承犯行，態度良好，復於本院審理期間，與告訴人新光
    商業銀行達成和解，清償其盜刷之簽帳金額 (此有新光商業
    銀行之陳報狀1 紙在卷足參)， 及被告之犯罪動機、目的、
    手段、所造成之損害等一切情狀，分別量處如附表編號１、
    ２、３、４、５所示之刑，並定應執行刑。又被告前未曾受
    有期徒刑以上刑之宣告，其於本案犯罪後即坦承犯行，並於
    本院審理期間，與告訴人新光商業銀行達成和解，清償其盜
    刷之簽帳金額，業如前述，足見其犯罪後確有悔意，認其經
    此偵查、審判及科刑教訓，當知警惕而無再犯之虞，是認所
    宣告之刑以暫不執行為適當，爰諭知緩刑期間3 年，並應向
    國庫支付新台幣3 萬元，以啟自新。附表編號２、３所示之
    信用卡簽帳單上偽造之「林淑玲」、「Emilet」署名各2 枚
    ，不問屬於犯人與否，均應依刑法第219 條規定，宣告沒收
    之。
五、公訴意旨另以：被告甲○○於前揭時、地，受毛秀琴之委託
    ，前往其媳婦林淑玲位於高雄市三民區○○○ 路272 號4 樓
    修理沙發家俱，並於同日10時許，竊取林淑玲所有之皮夾1
    只 (內有林淑玲之國民身分證1 張、健保卡1 張、汽車駕駛
    執照1 張、WX M-976號機型機車行車執照1 張、郵局金融卡
    1 張及現金新台幣700 餘元等物品)， 因認被告此部分犯行
    亦涉有刑法第320 條第1 項之竊盜罪嫌等語。惟查，被告於
    本院96年5 月21日準備程序時供稱其係想看看皮包內有沒有
    值錢的東西，並不是要將皮包裡面所有的東西均據為己有，
    因為信用卡刷卡比較方便，可以刷的數額比較多 (所以只拿
    信用卡，沒有拿現金)等 語 (見本院當日準備程序筆錄)，
    核與證人林淑玲於96年2 月15日警詢時之陳稱「其自沙發底
    下找到該只皮夾，經查看該皮夾發現，只有朋友林孟真寄放
    在皮夾內的新光銀行信用卡失竊外，其餘財物未失竊」等語
     ( 見 警詢筆錄)， 足見被告於前揭時、地，雖有拿起證人
    林淑玲之皮夾，檢視該皮夾內是否有值得竊取之財物，惟其
    僅竊走被害人林孟真之信用卡，而將皮夾及其內之所有財物
    (含 現金700 餘元)均 置於林淑玲家中沙發底下，其主觀上
    對於該皮夾及其內之所有財物，應無不法所有之意圖，灼然
    可見。是被告上開行為，自與刑法第320 條第1 項之竊盜罪
    之構成要件有間，難以該罪相繩。惟因檢察官認此部分事實
    ，與前揭論罪科刑部分具有單純一罪之關係，爰不另為無罪
    之諭知，併此敘明。
據上論斷，應依刑事訴訟法第第273 條之1 第1 項、第284 條之
1 、第299 條第1 項前段，刑法第320 條第1 項、第216 條、第
210 條、第339 條第3 項、第1 項、第25條第2 項後段、第55條
前段、第74條第1 項第1 款、第2 項第4 款、第219 條、第51條
第5 款，刑法施行法第1 條之1 ，判決如主文。
本案經檢察官乙○○到庭執行職務。
中　　華　　民　　國　　96　　年　　6 　　月　　21　　日
                        刑事第九庭  法　官  陳建和
以上正本證明與原本無異。
如不服本判決應於收受本判決後10日內向本院提出上訴書狀，並
應敘述具體理由，如未敘述上訴理由者，應於上訴期間屆滿後20
日內補提理由書狀於本院（均須按他造當事人之人數附繕本）「
切勿逕送上級法院」。
中　　華　　民　　國　　96　　年　　6 　　月　　21　　日
                                    書記官  林姵妤
附表：
┌─┬─────┬─────────┬─────────┬───────┐
│編│犯罪時間  │犯  罪  地  點    │犯  罪  行  為    │所犯法條、罪名│
│號│          │                  │                  │及量處刑度    │
├─┼─────┼─────────┼─────────┼───────┤
│１│96年1 月31│高雄市三民區建國三│竊取林孟真向新光商│刑法第320 條第│
│  │日10時許  │路272號4 樓       │業銀行申請核發之編│1 項竊盜罪，處│
│  │          │                  │號0000000000000000│有期徒刑肆月。│
│  │          │                  │號信用卡1 張。    │              │
├─┼─────┼─────────┼─────────┼───────┤
│2 │96年1 月31│高雄市苓雅區中山二│持前揭信用卡冒用「│刑法第216 條、│
│  │日10時44分│路497 號「大眾加油│林淑玲」、「Emilet│第210 條行使偽│
│  │06秒許    │站」              │」名義，在信用卡簽│造私文書罪、刑│
│  │          │                  │帳單簽名 (各1 枚) │法第339 條第1 │
│  │          │                  │，藉此詐得財物。  │項詐欺取財罪，│
│  │          │                  │                  │從一重之行使偽│
│  │          │                  │                  │造私文書罪處斷│
│  │          │                  │                  │，處有期徒刑參│
│  │          │                  │                  │月。          │
├─┼─────┼─────────┼─────────┼───────┤
│3 │96年1 月31│高雄市苓雅區四維二│持前揭信用卡冒用「│刑法第216 條、│
│  │日10時58分│路263 號「震旦通訊│林淑玲」、「Emilet│第210 條行使偽│
│  │許        │高雄四維店」      │」名義，在信用卡簽│造私文書罪、刑│
│  │          │                  │帳單簽名 (各1 枚) │法第339 條第1 │
│  │          │                  │，藉此詐得財物。  │項詐欺取財罪，│
│  │          │                  │                  │從一重之行使偽│
│  │          │                  │                  │造私文書罪處斷│
│  │          │                  │                  │，處有期徒刑參│
│  │          │                  │                  │月。          │
├─┼─────┼─────────┼─────────┼───────┤
│4 │96年1 月31│高雄市新興區六合一│持前揭信用卡向「皇│刑法第339 條第│
│  │日11時26分│路55-8號1 樓「皇嘉│嘉珠寶銀樓」店員購│3 項、第1 項詐│
│  │許        │珠寶銀樓」        │買價值2 萬3000元之│欺取財未遂罪，│
│  │          │                  │金飾，惟因刷卡金額│處有期徒刑貳月│
│  │          │                  │逾信用額度而未得逞│。            │
│  │          │                  │。                │              │
├─┼─────┼─────────┼─────────┼───────┤
│5 │96年1 月31│高雄市左營區左營大│持前揭信用卡向「金│刑法第339 條第│
│  │日12時11分│路116-118 號「金鶴│鶴記珠寶」店員購買│3 項、第1 項詐│
│  │許        │記珠寶」          │價值6300元之金飾，│欺取財未遂罪，│
│  │          │                  │惟因刷卡金額逾信用│處有期徒刑貳月│
│  │          │                  │額度而未得逞。    │。            │
└─┴─────┴─────────┴─────────┴───────┘
附錄本判決論罪法條：
中華民國刑法第210條
（偽造變造私文書罪）
偽造、變造私文書，足以生損害於公眾或他人者，處 5 年以下有
期徒刑。
中華民國刑法第216條
（行使偽造變造或登載不實之文書罪）
行使第 210 條至第 215 條之文書者，依偽造、變造文書或登載
不實事項或使登載不實事項之規定處斷。
中華民國刑法第339條
（普通詐欺罪）
意圖為自己或第三人不法之所有，以詐術使人將本人或第三人之
物交付者，處5 年以下有期徒刑、拘役或科或併科1 千元以下罰
金。
以前項方法得財產上不法之利益或使第三人得之者，亦同。
前二項之未遂犯罰之。
中華民國刑法第219條
（沒收之特例）
偽造之印章、印文或署押，不問屬於犯人與否，沒收之。
